臺灣板橋地方法院交通事件裁定　　　 100年度交聲字第1039號
異　議　人
即受處分人　林伸洋
上列異議人即受處分人因違反道路交通管理處罰條例案件，對於
交通部公路總局臺北區監理所於民國一百年三月三十一日所為北
監自裁字第裁四○－Ｃ00000000號裁決，聲明異議，本
院裁定如下：
    主  文
異議駁回。
    理  由
一、按汽車駕駛人飲用酒類或其他類似物後，其吐氣所含酒精濃
    度超過每公升○．二五毫克以上者，不得駕車；又汽車駕駛
    人，駕駛汽車經測試檢定，酒精濃度超過規定標準者，處新
    臺幣（下同）一萬五千元以上六萬元以下罰鍰，並當場移置
    保管該車輛及吊扣其駕駛執照一年；因而肇事致人受傷者，
    並吊扣其駕駛執照二年；致人重傷或死亡者，吊銷其駕駛執
    照，並不得再考領；再汽車駕駛人，有第三十五條第一項規
    定之情形者，應接受道路交通安全講習，道路交通安全規則
    第一百十四條第二款及道路交通管理處罰條例第三十五條第
    一項第一款、第二十四條第一項第二款（裁決書漏載第一項
    第二款）分別定有明文。
二、本件受處分人即異議人林伸洋於民國九十九年四月十日下午
    八時二分許，駕駛車號Ｐ七－二三四一號自用一般小客車，
    行經新北市○○區○○路四○七號前，因酒後駕駛上揭車輛
    ，不慎追撞黃瑞豐所騎乘之車號七八八－ＣＧＷ號重型機車
    ，致黃瑞豐及後載乘客黃○○（九十七年出生，姓名年籍詳
    九十九年度偵字第一一二九五號卷）人車倒地，而分別受有
    右足舟狀骨骨裂合併右足頓挫擦傷；背部擦傷等傷害，經警
    到場處理，測得其呼氣酒精濃度為每公升○．九六毫克，認
    受處分人有酒後駕車之違規行為而製單舉發，嗣受處分人未
    於應到案日期前至指定處所聽候裁決或陳述意見，原處分機
    關乃於一百年三月三十一日依道路交通管理處罰條例第三十
    五條第一項第一款、第二十四條第一項第二款及違反道路交
    通管理事件統一裁罰基準表等規定，裁處受處分人吊扣駕駛
    執照二十四個月，且施以道路交通安全講習。
三、異議人即受處分人林仲洋於聲明異議狀中就其有於上揭時地
    酒後駕車，不慎致黃瑞豐及黃○○受有傷害並經測得其呼氣
    酒精濃度達每公升○．九六毫克，已逾越道路交通安全規則
    所定酒測值標準每公升○．二五毫克以上之違規事實，並未
    爭執，復有新北市政府警察局舉發違反道路交通管理事件通
    知單、交通部公路總局臺北區○○○○○道路交通管理事件
    裁決書、臺灣板橋地方法院檢察署檢察官九十九年度偵字第
    一一二九五號緩起訴處分書各一份在卷可佐，是異議人於已
    逾越道路交通安全規則所定酒測值標準每公升○．二五毫克
    以上，仍違規駕車一事，應堪認定。異議人上開酒駕違規行
    為，並經原處分機關裁罰如上，惟異議人對上開裁處辯稱：
    檢察官明確說明紅單部分可以不用繳，提出聲明異議，且伊
    已向國庫繳納五萬元，復向被害人賠償九萬餘元，是罰單部
    分應予免罰等語。經查：
  (一)按行政罰法第二十六條第一項、第二項規定：「一行為同時
    觸犯刑事法律及違反行政法上義務規定者，依刑事法律處罰
    之。但其行為應處以其他種類行政罰或得沒入之物而未經法
    院宣告沒收者，亦得裁處之」、「前項行為如經不起訴處分
    或為無罪、免訴、不受理、不付審理之裁判確定者，得依違
    反行政法上義務規定裁處之」。又所謂「其他種類行政罰」
    ，係指違反行政法上之義務應受「裁罰性」之「不利處分」
    ，依行政罰法第二條規定，應包括限制或禁止行為之吊扣證
    照處分及警告性之講習處分在內。考其立法理由，一行為同
    時觸犯刑事法律及違反行政法上義務規定時，由於刑罰與行
    政罰同屬對不法行為之制裁，而刑罰之懲罰作用較強，故在
    處罰目的相同且處罰方式相同時，若依刑事法律處罰，即足
    資警惕時，實無一事二罰再處行政罰之必要；且刑事法律處
    罰，由法院依法定程序為之，較符合正當法律秩序，應予優
    先適用，故同時觸犯刑事法律及違反行政法上義務規定之行
    為，行政機關得否科以與刑罰相類之行政處罰，端視該行為
    之刑事訴追或審判程序終局結果而定。至於罰鍰以外之沒入
    或其他種類行政罰，因兼具維護公共秩序之作用，為達行政
    目的，行政機關仍得併予裁處。是汽車駕駛人酒後駕車行為
    ，經測試檢定酒精濃度超過規定標準之行為，如同時涉犯刑
    法第一百八十五條之三之公共危險罪嫌，依上開行政罰法第
    二十六條第一項規定，道路交通主管處罰機關除得依該條項
    但書規定處以「其他種類行政罰」外，應由管轄之地方法院
    檢察署依刑事案件程序處理，非有行政罰法第二十六條第二
    項所規定之經不起訴處分或為無罪、免訴、不受理、不付審
    理之裁判確定等事由，即不得再依道路交通管理處罰條例第
    三十五條第一項第一款規定裁處行為人罰鍰之行政罰。
  (二)查本件異議人上開酒後駕車之行為，因同時觸犯刑法第一百
    八十五條之三之公共危險罪，經臺灣板橋地方法院檢察署檢
    察官於九十九年五月四日以九十九年度偵字第一一二九五號
    為緩起訴處分，緩起訴期間二年，於處分確定後，收受該署
    檢察官執行緩起訴處分命令通知書三個月內，向國庫支付五
    萬元處分金，此緩起訴處分復經檢察官依職權送請臺灣高等
    法院檢察署再議，於九十九年六月二十二日以九十九年度上
    職議字第八五一五號處分書駁回再議確定而起算緩起訴期間
    等情，有上揭處分書、臺灣板橋地方法院檢察署一百年三月
    二十九日板檢玉申一○○執聲他一四三四字一○六○八七號
    函、本院公務電話紀錄查詢表各一份附卷可稽（函文之緩起
    訴期間誤載為「一年，自九十九年六月二十二日起至一百年
    六月二十一日」，應更正為「二年，自九十九年六月二十二
    日起至一百零一年六月二十一日」）。揆諸上開規定及說明
    ，吊扣駕駛執照及道路交通安全講習，係屬罰鍰以外之其他
    種類行政罰，係為達成遏止酒後駕車之不法行為，維護道路
    交通用路權人之安全法益等行政目的所必要之不利處分，因
    兼具維護公共秩序之作用，為達行政目的，仍得裁處之。據
    此，異議人僅領有普通小客車駕駛執照，與其違規時所駕駛
    之普通小客車，駕級種類相符，有汽車駕照基本資料、本院
    對原處分機關公務電話紀錄查詢表一紙在卷可憑，是原處分
    機關因異議人酒後駕車致人受傷，裁處異議人應吊扣普通小
    客車駕駛執照二十四個月及參加道路交通安全講習，洵屬法
    之所許。從而異議人辯稱：已依緩起訴處分命令向國庫繳納
    五萬元處分金，罰單即應免罰云云，容有誤會，要無可採。
  (三)再查，原處分機關於異議人緩起訴期間尚未屆滿而生實質確
    定力前，未對異議人上開酒後駕車之行為裁處罰鍰，與上述
    行政罰法第二十六條第一項前段之一事不二罰原則，於法並
    無不合。是此部分自應俟上開緩起訴處分期間屆滿而受處分
    人確定是否受刑事追訴、處罰後，再由行政機關依異議人是
    否經撤銷緩起訴並受刑事追訴處罰之情形，暨參酌道路交通
    管理處罰條例第三十五條第八項所定「經裁判確定處以之罰
    金低於本條例第九十二條第四項所訂最低罰鍰基準規定者，
    應依本條例裁決繳納不足最低罰鍰」之意旨，另為適法之處
    理。又本件酒後駕車致人受傷案件，業經臺灣板橋地方法院
    檢察署檢察官以九十九年度偵字第一一二九五號緩起訴處分
    在案，緩起訴期間二年（自九十九年六月二十二日起至一百
    零一年六月二十一日止），業如前述，是原處分機關於違反
    道路交通管理事件裁決書簡要理由欄所載緩起訴期間為九十
    九年六月二十二日至一百年六月二十一日，容有誤載，併予
    指明。
四、綜上，異議人確有於上揭時間、地點，飲酒後駕駛汽車之違
    規行為，依首揭規定，裁處異議人應吊扣普通小客車駕駛執
    照二十四個月及施以道路交通安全講習，於法無何違誤不當
    之處。本件異議為無理由，應予駁回。
據上論斷，應依道路交通事件處理辦法第十八條，裁定如主文。
中    華    民    國   100    年    4     月    27    日
                    臺灣板橋地方法院交通法庭
                              法  官  王綽光
上列正本證明與原本無異。
如不服本裁定，應於裁定送達後五日內向本院提出抗告狀。
                              書記官  許清秋
中    華    民    國   100    年    5     月    6     日